【裁判字號】    87,上,13
【裁判日期】    890526
【裁判案由】    違反著作權法
【裁判全文】
福建高等法院金門分院刑事判決                     八十七年度上訴字第一三號
    上  訴  人  福建金門地方法院檢察署檢察官
    被      告  甲○○  男  三.
                        住金門.
                        身分證.
    選任辯護人  趙建華律師
右上訴人因被告違反著作權法案件，不服福建金門地方法院八十六年度訴字第二三號
，中華民國八十七年十月三十一日第一審判決( 起訴案號福建金門地方法院檢察署八
十六年度偵字第七五號 )，提起上訴，本院判決如左：
    主    文
上訴駁回。
    事    實
一、公訴意旨略以：被告甲○○係金門縣金湖鎮○市里○○路六十二號﹁金志成﹂服
    裝店負責人，於民國八十五年九月間某日起，明知告訴人蔡福星享有楊天澤創作
    ﹁守護神風獅爺﹂圖形之著作財產權，竟私自重製該圖形於Ｔ恤上，並販售予不
    知情之洪振輝，嗣於八十五年十二月二十四日上午十時四十分許，為警在金門縣
    烈嶼鄉烈女廟旁洪振輝攤位上查獲印有上開圖形之Ｔ恤三百件，而悉上情，因認
    被告涉犯著作權法第九十一條第二項之意圖銷售而擅自重製他人著作之罪嫌云云
    。
    理    由
一、本件公訴人認被告涉犯前揭意圖銷售而擅自重製他人著作之罪嫌，無非以告訴人
    指訴其與被告間之委託印製上開享有著作權圖形Ｔ恤之契約早已中止，被告並未
    庫存有授權委製之Ｔ恤，然被告於中止契約後竟仍出售前面印有被告享有著作權
    圖形之Ｔ恤，並出賣予他人，被告顯有擅自重製之行為；將經警查獲由被告販賣
    予洪振輝之Ｔ恤與告訴人委製之Ｔ恤相較，無論色澤、字跡及Ｔ恤背面圖案均有
    不同；及被告提出之估價單並未有告訴人之簽名，不足認定告訴人積欠被告貨款
    等為其論據。
二、惟按犯罪事實應依證據認定之，無證據不得推定其犯罪事實；又不能證明被告犯
    罪者，應諭知無罪之判決，刑事訴訟法第一百五十四條、第三百零一條第一項分
    別定有明文。次按事實之認定，應憑證據，如未能發現相當證據，或證據不足以
    證明，自不能以推測或擬制之方法為裁判基礎；又認定不利於被告之事實，須依
    積極證據，茍積極證據不足為不利於被告事實之認定時，即應為有利於被告之認
    定，更不必有何有利之證據，最高法院四十年度台上字第六八號、三十年上字第
    八一六號判例參照。
三、訊據被告甲○○堅決否認有何重製告訴人享有著作權圖案於Ｔ恤上之違反著作權
    法之犯行，並以：因伊同時曾受告訴人及洪國利之委託印製風獅爺圖案於Ｔ恤上
    ，當伊再轉託鄭啟東印製時，因鄭啟東套用圖案錯誤，致將告訴人及洪國利享有
    著作權之圖案分別印製於Ｔ恤之前面及背面，惟伊仍接受此印錯之Ｔ恤，其後因
    告訴人積欠伊貨款未清，始將Ｔ恤轉賣他人抵償欠款，伊並無擅自重製之行為等
    語置辯。
四、經查，告訴人蔡福星確曾於八十三年至八十四年底之期間內，委託被告甲○○印
    製有﹁守護神風獅爺﹂圖案之Ｔ恤，而其享有著作之圖形分別如附圖一、二，並
    委託被告依序印製於Ｔ恤之前面及背面，此經告訴人供明在卷，並有其提出之Ｔ
    恤一件可稽；又被告販售予案外人洪振輝之Ｔ恤，即本案所指被告擅自重製者(
    下稱重製之Ｔ恤 )，其前面及後面各別印有如附圖三、四之圖形，亦有經警扣得
    之Ｔ恤三百件可憑；另證人洪國利亦曾委託被告印製Ｔ恤數種，其中有一種Ｔ恤
    前面、背面之圖形則分別如附圖五、六，此經證人洪國利於原審審理時證述在卷
    ，並有其提出之Ｔ恤可稽，經分別比較附圖一至六，應可認定：重製之Ｔ恤其前
    面圖案即附圖三與告訴人享有著作權之圖案即附圖一，二者除色澤及圖案明晰度
    稍有不同外，其餘部分如圖形、字體大小、位置則無不同，而重製之Ｔ恤其後面
    之圖案即附圖四與證人洪國利委託印製之圖案即附圖六則完全一樣，先予敘明。
五、次查，被告受告訴人及證人洪國利委託印製Ｔ恤後，並未由自己製作Ｔ恤，而係
    轉委託證人張泰隆、鄭啟東製作，此分據證人張泰隆、鄭啟東於偵查中及原審審
    理時證述在卷，在此情況下，被告將告訴人及證人洪國利提供之圖案轉委託張泰
    隆、鄭啟東印製Ｔ恤時，衡情非無套用錯誤而將附圖一及附圖六分別印於Ｔ恤上
    ，成為上開﹁重製之Ｔ恤﹂之可能，參以證人鄭啟東於偵查中亦證稱﹁林瑞( 應
    係甲○○之筆誤 )當時叫我印( Ｔ恤 )，印完後他說我印錯了，我就沒收他錢，
    但後來他事後卻私下拿去賣掉，所以被所有權人提出告訴﹂( 見偵查卷第七十六
    頁 )，從其所稱﹁印錯了，拿去賣，被所有權人提出告訴﹂等情以觀，所印錯之
    Ｔ恤應係本案﹁重製之Ｔ恤﹂，拿去賣應指賣予洪振輝，被所有權人提出告訴，
    則係本案告訴人之告訴，況經原審當庭勘驗﹁重製之Ｔ恤﹂與證人洪國利委製之
    Ｔ恤布料後，發現二者質地完全相同，此有勘驗筆錄在卷足稽( 見原審卷第一百
    十五頁 )，綜此，堪認本案﹁重製之Ｔ恤﹂應係在被告轉委託證人鄭啟東印製時
    ，套用圖案錯誤所製成之產品無訛。
六、復按依著作權法第九十一條第二項規定，所罰之行為人係指故意重製他人著作者
    ，不及於過失犯。本案被告固有將﹁重製之Ｔ恤﹂出售予洪振輝之事實，且縱其
    所辯﹁因係告訴人積欠伊貨款未還，始出售Ｔ恤抵償﹂等情，純係子虛，然尚難
    據告訴人上開之指訴及經警查獲﹁重製之Ｔ恤﹂三百件等情，即推論被告有意圖
    銷售而故意重製告訴人著作之行為，是以公訴人憑以認定被告違反著作權法之證
    據，容有不足，尚難為不利於被告事實之認定，至被告轉託鄭啟東印製Ｔ恤時是
    已盡告知﹁不可印錯﹂之義務，亦頂多係是否構過失違反著作權法之情事而已，
    與本案罪責之認定無關。
七、抑有進者，本院依告訴人之請求，將圖案原件與所謂的翻印製作之產品併同，委
    請﹁財團法人中國紡織工業研究中心﹂鑑定，經該研究中心研判，認定告訴人所
    謂翻印仿製者，其產品亦係出自原稿，即該被指為仿製之Ｔ恤上之圖案，並非自
    原件產品再另行翻印仿製，是所謂翻印仿製之事實並不存在，此有該研究中心八
    十八年九月十五日，中紡(八八)染字第０九０一九號函可證，八十九年三月一日
    ，該研究中心更以中紡(八九)染字第０二０三九號函補充說明，在卷可稽。足見
    扣案涉嫌為仿製原件之Ｔ恤，其圖案與經告訴人認定係原件圖案產製之Ｔ恤上之
    圖案，均係自同一原稿製成。
八、綜上所述，被告出售﹁重製之Ｔ恤﹂之行為，尚與意圖銷售而擅自重製他人著作
    罪之構成要件有間，自不得繩以此罪責。此外，復查無其他積極證據足認被告有
    何本件公訴人所指之犯行，既不能證明其犯罪，原審為被告無罪之諭知，自無違
    誤，檢察官上訴指摘原判決不當，非有理由，其上訴應予駁回。
據上論斷，應依刑事訴訟法第三百六十八條判決如主文。
本案經檢察官劉家芳到庭執行職務。
中    華    民    國      八十九      年     五     月      二十六      日
                            福建高等法院金門分院刑事庭
                                審判長法  官  沈  銀  和
                                      法  官  陳  晴  教
                                      法  官  李  宗  榮
右正本證明與原本無異。
如不服本判決，應於收受送達後十日內向本院提出上訴書狀，其未表明上訴理由者，
並應於提出上訴後十日內向本院補提理由書狀( 均須按他造當事人之人數附繕本 )。
                                      書記官  李  麗  鳳
中    華    民    國      八十九      年      六    月         五       日


司法院資訊處製作；財團法人民間司法改革基金會備份。
